臺灣板橋地方法院刑事判決　　　　　　 100年度訴字第2652號
公　訴　人　臺灣板橋地方法院檢察署檢察官
被　　　告　張珮姿
上列被告因違反毒品危害防制條例案件，經檢察官提起公訴（10
0 年度毒偵字第6073號），被告於本院準備程序進行中，就被訴
犯罪事實為有罪之陳述，本院告知簡式審判程序之旨，並聽取其
與公訴人之意見後，經合議庭裁定由受命法官獨任進行簡式審判
程序審理後，判決如下：
    主  文
張珮姿施用第一級毒品，累犯，處有期徒刑拾月。扣案之第二級
毒品安非他命肆小包（其中參小包驗餘合計淨重貳點柒肆柒公
克，另壹小包驗餘淨重零點陸肆伍壹公克），均沒收銷燬之，扣
案包裝該安非他命之塑膠袋肆只，均沒收。
    事  實
一、張珮姿前於民國93年間因施用毒品案件，經臺灣士林地方法
    院（下稱士林地院）以93年度毒聲字第112 號刑事裁定送勒
    戒處所觀察、勒戒後，認無繼續施用毒品之傾向，於93 年4
    月30日執行完畢釋放出所，並經臺灣士林地方法院檢察署檢
    察官（下稱士林地檢署）以93年度毒偵字第77號為不起訴處
    分確定。復於97年間因施用毒品案件，經本院以97年度訴緝
    字第12號刑事判決處有期徒刑7 月確定；再於98間因施用毒
    品案件，經本院分別以98年度簡字第2253號刑事簡易判決處
    有期徒刑4 月，且得易科罰金確定，上開二罪刑嗣經本院以
    98年度聲字第2882號刑事裁定定應執行有期徒刑10月確定，
    及以98年度簡字第6064號刑事簡易判決處有期徒刑5 月，且
    得易科罰金確定，嗣入監執行上開三罪刑，並於99年5 月26
    日因徒刑易科罰金執行完畢出監。又於100 年間因施用毒品
    案件，經臺灣桃園地方法院（下稱桃園地院）以100 年度審
    訴字第566 號刑事判決處有期徒刑8 月及6 月，並定應執行
    有期徒刑1 年（尚未確定）。
二、詎其仍不知悔改，猶於前開觀察、勒戒執行完畢釋放出所後
    5 內再犯施用毒品被依法追訴處罰後，竟基於施用第一級毒
    品海洛因及第二級毒品甲基安非他命之犯意，於100 年8 月
    25日（起訴書誤載為「100 年8 月26日」，茲予更正）晚上
    9 時許，在其位於桃園縣平鎮市○○街101 巷22弄1 號2 樓
    住處，以將海洛因、甲基安非他命同時放置在玻璃球吸食器
    上，用火燒烤吸聞所生煙霧之方式，施用海洛因及甲基安非
    他命1 次；嗣於同年8 月26日凌晨0 時30分許，因其駕駛車
    輛W3-9308 號自小客車停靠新北市○○區○道三號公路南向
    47公里處路肩時，於車內睡覺卻未擺放故障號誌並打開車門
    ，而遭警盤查並當場查獲其所有供己施用甲基安非他命用之
    第二級毒品甲基安非他命4 小包（其中3 小包，淨重2.7570
    公克、取樣0.0097公克鑑定用罄、驗餘淨重合計2.7473公克
    ，其中1 小包淨重0.6590公克、取樣0.01 39 公克鑑定用罄
    、驗餘淨重0.6451公克），及非供己施用甲基安非他命用之
    針筒3 支，再經同意搜索，另扣得其用於抽取自身受傷化膿
    部分之針筒1 支，並經警採集其尿液送驗，結果呈海洛因代
    謝物之嗎啡及安非他命、甲基安非他命陽性反應，始查知上
    情。
二、案經內政部警政署國道公路警察局第六警察隊報告臺灣板橋
    地方法院檢察署檢察官偵查起訴。
    理  由
壹、程序方面：本件被告張珮姿所犯係死刑、無期徒刑、最輕本
    刑3 年以上有期徒刑以外之罪，其於準備程序就前揭被訴事
    實為有罪之陳述，經法官告知簡式審判程序之旨，並聽取其
    與公訴人之意見後，本院認無不得或不宜改依簡式審判程序
    進行之處，爰依刑事訴訟法第273 條之1 第1 項、第284 條
    之1之 規定，由本院合議庭裁定本件由受命法官獨任進行簡
    式審判程序，合先敘明。
貳、實體方面：
一、上開事實，業據被告迭於偵訊及本院訊問時自白不諱，且被
    告於前開時間採集之尿液經送驗，結果呈海洛因代謝物之嗎
    啡及安非他命、甲基安非他命之陽性反應乙節，此有台灣檢
    驗科技股份有限公司出具2011/9/9報告編號UL/2011/000000
    00之濫用藥物檢驗報告及高速公路警察局第六警察隊100 年
    移送煙毒麻醉藥品人犯尿液檢體編號對照表（代碼編號：11
    4 號）各乙份（詳見偵查卷第49、50頁）在卷可稽。且上揭
    扣案之白色透明結晶4 小包，除經送台灣檢驗科技股份有限
    公司鑑驗結果認：毛重4.5 公克，因鑑驗使用0.0075公克，
    檢出甲基安非他命成分乙節，此有台灣檢驗科技股份有限公
    司出具2011 /9/9 報告編號UL/2011/00000000濫用藥物檢驗
    報告（毒品檢體編號：056 ）乙份（詳見偵查卷第51頁）在
    卷可證外，並經再送交通部民用航空局航空醫務中心鑑驗結
    果認：白色結晶3 袋，實稱毛重3.3570公克（含3 袋），淨
    重2.7570公克，取樣0.0097公克，餘重1.7473公克；白色透
    明結晶塊1 袋，實稱毛重0.8590公克（含1 袋），淨重0.65
    90公克，取樣0.0139公克，餘重0.6451公克，檢出甲基安非
    他命成份等情，此有交通部民用航空局航空醫務中心100 年
    11月2 日航藥鑑字第1005334Q號毒品鑑定書乙份（詳見本院
    卷第30頁）附卷可證。又按海洛因經注射或吸入人體後，約
    80% 於24小時內自尿中排出，且尿液中能否驗出嗎啡陽性反
    應與其投與量、投與途徑、採尿時間、個人體質及檢測方法
    之靈敏度有關，國外曾有文獻報導注射6 毫克之海洛因鹽酸
    鹽，其代謝物嗎啡之平均可檢出時限約為26小時；另甲基安
    非他命經口服投與後約70% 於24 小時內自尿中排出，約90%
    於96小時內自尿中排出，由於甲基安非他命成分之檢出與其
    投與方式、投與量、個人體質、採尿時間與檢測儀器之精密
    度等諸多因素有關，因此僅憑尿液中呈安非他命陽性反應，
    並無法確實推算吸食時間距採集時間之長短，惟依上述資料
    推斷，最長可能不會超過4 日等情，業經行政院衛生署藥物
    食品檢驗局於81年9 月8 日以藥檢壹字第8114885 號、81年
    2 月8 日（81）藥檢壹字第001156號函示明確，則被告上開
    時間所採集之尿液送驗結果既有海洛因代謝物之嗎啡及安非
    他命、甲基安非他命之陽性反應，顯見被告在經警採尿時往
    前回溯26、96小時內之某時（惟應扣除為警查獲後至採尿時
    止人身自由受拘束期間），確有施用第一級毒品海洛因及第
    二級毒品甲基安非他命之犯行至明。故被告之自白核與事實
    相符，應堪予採信。是本案事證已臻明確，被告犯行洵堪認
    定，應予依法論科。
二、論罪科刑部分：
(一)、按施用毒品經觀察、勒戒或強制戒治執行完畢釋放後，5 年
    後再施用毒品，應適用毒品危害防制條例第20條第1 、2 項
    之規定，同條例第20條第3 項定有明文。又按於92 年7 月9
    日新修正之毒品危害防制條例刪除二犯及三犯之規定，一改
    修法前繁雜之處遇程序，僅將施用毒品者簡化區分為初犯、
    再犯，並認施用毒品者係屬病患性犯人，以觀察、勒戒戒除
    其身癮，並以強制戒治去除其心癮。經觀察、勒戒或強制戒
    治執行完畢釋放後，若係5 年後再犯該條例第10條施用毒品
    罪者，與同條例第20條第1 項、第2 項關於「初犯」之處理
    方式相同，檢察官應先聲請法院裁定令被告入勒戒處所觀察
    、勒戒，並視有無繼續施用毒品傾向，決定應予釋放、為不
    起訴之處分，或應聲請法院裁定令入勒戒處所強制戒治；若
    係5 年內「再犯」同條例第10條施用毒品罪者，依同條例第
    23 條 第2 項規定，檢察官則應依法追訴。觀諸該條例第20
    條第3項 之修正理由：「觀察、勒戒或強制戒治5 年後再犯
    者，顯見前所實施之觀察、勒戒或強制戒治已足以遮斷其施
    用毒品之癮，為期自新及協助其戒除毒癮，對此5 年後再犯
    者，爰明定仍適用初犯之規定，先經觀察、勒戒、強制戒治
    之程序。」及同條例第23條第2 項之修正理由：「為配合簡
    化施用毒品犯之刑事處遇程序，並鑑於經觀察、勒戒或強制
    戒治執行完畢釋放後5 年內再犯者，其再犯率甚高，原據以
    實施之觀察、勒戒及強制戒治既已無法收其實效，自應施以
    刑事處遇。」顯然如施用毒品者係前經觀察、勒戒或強制戒
    治等治療程序執行完畢5 年後，始再施用毒品之「初犯」，
    因前所執行之觀察、勒戒或強制戒治已足收戒除毒癮之效，
    自應重新執行觀察、勒戒或強制戒治等治療程序，並於治療
    程序執行完畢後，由檢察官為不起訴處分，毋庸對之追訴處
    罰；反之，在「再犯」之情形，因其先前所為治療程序顯未
    能收戒斷毒癮之效，且考量施用毒品者之再犯率偏高，乃簡
    化其刑事處遇程序，而逕予追訴處罰，不再施以治療程序。
    參酌上開立法理由，修正毒品危害防制條例就施用毒品者，
    祇於「初犯及5 年後再犯」二種情形，有其追訴條件之限制
    ，即須於初犯經觀察、勒戒或強制戒治釋放後，5 年內均無
    施用毒品之行為，始能認其前所實施之觀察、勒戒或強制戒
    治已足遮斷毒癮，而得於5 年後再犯時，再予適用初犯之規
    定，重行觀察、勒戒等程序。倘5 年內已經再犯，被依法追
    訴處罰，縱其第三次（或第三次以上）施用毒品之時間在初
    犯釋放5 年以後，即與「5 年後再犯」之情形有別，且因已
    於「5 年內再犯」，顯見其再犯率甚高，原實施觀察、勒戒
    或強制戒治，已無法收其實效，而無5 年戒斷期之存在，自
    無再經觀察、勒戒或強制戒治之必要，應由檢察官逕行起訴
    ，始符新法修正之本旨，最高法院95年度臺上字第1071號、
    95年度臺非字第59號判決意旨可資參照。經查，被告有事實
    欄一所示之施用毒品案件經送觀察、勒戒，並經科刑處罰在
    案，此有臺灣高等法院被告前案紀錄表乙份在卷可稽，是被
    告於前開觀察、勒戒執行完畢釋放後5 年以內已再犯施用毒
    品被依法追訴處罰如上所述，則揆諸前揭判決意旨，本件檢
    察官起訴被告施用第一、二級毒品，符合上開規定，合先敘
    明。
(二)、又按海洛因及甲基安非他命依毒品危害防制條例第2 條第 2
    項第1 、2 款之規定，分別係屬第一、二級毒品，故核被告
    所為，係犯毒品危害防制條例第10條第1 項之施用第一級毒
    品罪及同條例第10條第2 項之施用第二級毒品罪。又被告持
    有海洛因、甲基安非他命分別係供己施用，則其持有之低度
    行為，為施用毒品之高度行為所吸收，均不另論罪。另查被
    告於前開時、地之施用毒品行為，係以一施用行為同時觸犯
    施用第一級毒品及施用第二級毒品罪，為想像競合犯，應依
    刑法第55條之規定，從一重之施用第一級毒品罪處斷。
(三)、爰審酌被告前有多次施用毒品之犯行，仍不知悔悟，故態復
    萌，再次施用毒品，無視於毒品對於自身健康之戕害及國家
    對於杜絕毒品犯罪之禁令，惟審酌被告犯後坦承犯行，態度
    尚佳，及施用毒品者均具有相當程度之生理成癮性及心理依
    賴性，戒除不易，且犯罪心態與一般刑事犯罪之本質不同，
    非難性較低等一切情狀，量處如主文所示之刑，以資懲儆。
(四)、至扣案之甲基安非他命4 小包（其中3 小包驗餘淨重合計2.
    7473公克，其中1 小包驗餘淨重0.6451公克），業經鑑驗屬
    實，已如前述，屬違禁物，不問是否屬於犯人與否，均應依
    毒品危害防制條例第18條第1 項前段規定，併予宣告沒收銷
    燬之。另扣案包裝該甲基安非他命4 只，係被告所有並供其
    施用第二級毒品所用乙節，業據被告供述明確，爰依刑法第
    38條第1 項第2 款之規定，併予宣告沒收。至扣案之注射針
    筒4 支，雖均係被告所有，但非供本件施用毒品用或預備供
    施用毒品用之工具等情，亦據被告供述明確，本院自毋庸併
    予宣告沒收，故檢察官請求依刑法第38條第1 項第2 款之規
    定併予宣告沒收云云，於法無據，應予駁回，附此敘明。
據上論斷，應依刑事訴訟法第273 條之1 第1 項、第299 條第 1
項前段，毒品危害防制條例第10條第1 項、第2 項、第18條第 1
項前段，刑法第11條前段、第55條、第47條第1 項、第38條第 1
項第2 款，判決如主文。
本案經檢察官莊惠真到庭執行職務。
中    華    民    國   100    年    12    月    30    日
                  刑事第十庭法  官  饒金鳳
以上正本證明與原本無異。
如不服本判決，應於判決送達後10日內，向本院提出上訴書狀，
且上訴書狀應敘述具體理由，而上訴書狀未敘述上訴理由者，應
於上訴期間（即自收受判決書之翌日起算10日）屆滿後20日內補
提理由書。
                            書記官  許雅琪
中    華    民    國   100    年    12    月    30    日
附錄本案論罪科刑之法律條文：
毒品危害防制條例第10條：
施用第一級毒品者，處6 月以上5 年以下有期徒刑。
施用第二級毒品者，處3 年以下有期徒刑。